【裁判字號】    95,簡上緝,2
【裁判日期】    950622
【裁判案由】    詐欺
【裁判全文】
臺灣高雄地方法院刑事判決             95年度簡上緝字第2號
上  訴  人  臺灣高雄地方法院檢察署檢察官
被      告  甲○○
                    5號
上列上訴人因被告詐欺案件，不服本院高雄簡易庭民國94年7 月
6 日94年度簡字第3934號刑事簡易判決（原聲請簡易判決處刑案
號：94年度偵字第11099 號），提起上訴及移送併辦（臺灣臺南
地方法院檢察署94年度偵字第8919號、臺灣高雄地方法院檢察署
94年度偵字第20106 號、25090 號），本院管轄之第二審合議庭
判決如下：
    主  文
原判決撤銷。
甲○○連續幫助共同連續意圖為自己不法之所有，以詐術使人將
本人之物交付，處有期徒刑陸月，如易科罰金，以佰元折算壹
日。
    事  實
一、甲○○能預見一般人取得他人金融機構帳戶之行徑，常與財
    產犯罪之需要密切相關，且取得他人存摺之目的在於取得贓
    款及掩飾犯行不易遭人追查，適於民國93年11月間及94年4
    月間，在報紙分類廣告版上見收購他人金融帳戶之訊息，詎
    因經濟窘迫，遂基於即使其帳戶被持以犯罪，亦無違其本意
    之概括幫助詐欺取財犯意，連續為下列行為：
（一）於93年11月間某日，在高雄縣鳳山市「同喬眼科」門口，
      將其前於87年10月29日，在土地銀行大樹分行申辦之帳號
      000000000000000 號帳戶之存摺、提款卡及密碼等物品，
      以新臺幣（下同）1,000 元之代價售予某真實姓名年籍不
      詳之成年男子。該名男子取得甲○○所交付之存摺、提款
      卡及密碼後，即夥同某真實姓名年籍不詳之成年女子，基
      於意圖為自己不法所有之犯意聯絡，於93年11月23日上午
      11時30分許，由上開成年女子撥打電話予乙○○，偽稱係
      乙○○之友楊玉存，因缺錢急用遂向乙○○借款5 萬元，
      致乙○○陷於錯誤，而於同日上午11時49分許，在第一商
      業銀行內壢分行提款機，轉匯5 萬元至上開甲○○所申辦
      之帳戶內，嗣乙○○發覺有異報警處理，始循線查悉上情
      。
（二）另於同年11月底某日，在高雄縣鳳山市「同喬眼科」前，
      將其前於93年11月22日申辦之玉山商業銀行後庄分行，帳
      號0000000000000 號帳戶之存摺、提款卡及密碼，以2 千
      元代價販賣予某真實姓名年籍不詳，自稱「吳先生」之成
      年男子。嗣「吳先生」取得上開帳戶之存摺、提款卡及密
      碼後，乃夥同其餘成年不法分子，基於意圖為自己不法所
      有之犯意聯絡，於同年12月19日下午2 時許，撥打電話至
      丙○○址設臺南縣下營鄉開化村158 之2 號Ｂ106 居所，
      自稱刑警，佯稱丙○○之個人資料已遭洩漏，並指示其撥
      打00-00000000 號電話找中央存保局「劉志奇主任」，丙○○旋依照指示撥打電話，由自稱「劉志奇主任」之不法
      份子接通，佯稱須變更個人金融個人資料，致丙○○陷於
      錯誤，依其指示至臺南縣麻豆鎮○○路之麻豆郵局操作提
      款機，並自其帳戶轉帳95,963元（另有手續費17元）至甲○○上開帳戶內，後因丙○○發現有異，始知受騙。
（三）又於94年4 月中旬某日，在高雄縣大樹鄉○○○路營區前
      ，以4,000 元之代價，將其於93年8 月24日申辦之鳳山郵
      局大樹支局局號：0000000 號；帳號：0000000 號存摺、
      提款卡等物售予某真實姓名年籍不詳，自稱「王先生」之
      成年男子，嗣該王姓男子夥同其他不詳姓名之成年人士，
      基於意圖為自己不法所有之概括犯意聯絡，連續為下列犯
      行：
   1、先於94年4 月7 日上午某時致電丁○○，詐稱丁○○中獎
      ，惟需先匯保證金始能領取獎金云云，丁○○信以為真，
      乃於同日中午12時30分許依指示前往臺北縣新莊龍鳳郵局
      匯款26,400元至上開甲○○之大樹郵局帳戶，繼於同日下
      午3 時36分許接續匯款40,000元至上開甲○○之大樹郵局
      帳戶，嗣因丁○○發覺有異，始悉上情。
   2、又於94年4 月12日上午10時許，撥打電話予己○○，自稱
      係「晶偉（香港）科技股份有限公司」成員，向己○○誆
      稱已抽中三獎獎金88萬元（檢察官併案意旨書誤載為港幣
      20萬元），惟需先匯款手續費13,200元，致己○○陷於錯
      誤，而依指示接續於94年4 月12日下午5 時7 分許、94年
      4 月13日上午10時40分許、94年4 月14日晚間7 時18分許
      ，匯款2 萬元、6 萬元及5 萬元至甲○○上開帳戶內，嗣
      因己○○發覺有異，始知受騙。
二、案經高雄縣政府警察局仁武分局報請、高雄縣政府警察局移
    請臺灣高雄地方法院檢察署檢察官聲請簡易判決處刑暨臺南
    市警察局第一分局報請臺灣臺南地方法院檢察署檢察官移送
    本院併辦。
        理  由
一、證據之認定：
（一）被告甲○○於本院審理時，固承認販賣帳戶之事實，惟否
      認有何幫助詐欺之犯行，辯稱：不知上開帳戶係經詐騙集
      團用以施用詐術云云。
（二）本院認定被告有本案犯行之證據，各該證據之證據能力論
      述如下：
   1、按傳聞法則之重要理論依據，在於傳聞證據未經當事人之
      反對詰問予以核實，乃予排斥，惟若當事人已放棄對原供
      述人之反對詰問權，於法院審判時表明同意該等傳聞證據
      可作為證據，基於證據資料愈豐富，愈有助於真實發現之
      理念，並貫徹刑事訴訟法修法加重當事人進行主義之精神
      ，確認當事人對於證據能力有處分權之制度，傳聞證據經
      當事人同意作為證據，法院認為適當者，亦得為證據。另
      當事人於調查證據時，對於傳聞證據表示「沒有意見」、
      「對於證據調查無意見」，而未於言詞辯論終結前聲明異
      議，應視為已有將該等傳聞證據採為證據之同意，此刑事
      訴訟法第159 條之5 定有明文。
   2、被告於本院準備程序時已表示對於全案卷證之證據能力均
      無意見，依刑事訴訟法第159 條之5 之規定，應視為被告
      已同意被害人乙○○、己○○、丙○○、丁○○於警詢時
      之陳述具有證據能力，而可作為證據，本院斟酌上開證據
      並非非法取得，亦無證明力明顯過低之情形，是均得採為
      證據。
（三）茲就上開具有證據能力之證據，認定事實如下：
   1、上開販賣帳戶之事實，業據被告於警詢、偵訊及本院審理
      時供認不諱，又被害人乙○○、己○○、丙○○、丁○○
      分別於上開時、地，接獲詐騙電話後誤信對方所述為真，
      而依對方指示匯款至被告上開帳戶等情，已據證人即被害
      人乙○○、己○○、丙○○、丁○○於警詢時證述綦詳，
      復有第一銀行自動付款交易明細表、客戶帳戶明細查詢、
      客戶基本資料、客戶歷史交易明細查詢、中獎確認證明書
      、郵政國內匯款執據3 張、開戶基本資料、交易詳情、玉
      山銀行客戶基本資料（1） 印錄、綜存戶交易資料查詢單
      、存戶交易明細表、中華郵政自動櫃員機交易明細表、詐
      騙帳戶通報警示、詐騙電話斷話簡便格式表、臺南縣警察
      局受理刑事案件報案三聯單、郵政國內匯款執據2 張、被
      害人丁○○遭詐欺（中獎通知）匯款一欄表、臺北縣政府
      警察局詐騙帳戶警示、詐騙電話斷話簡便格式表、中華郵
      政股份有限公司鳳山郵局函及所附之大樹郵局存簿儲金儲
      戶甲○○（局、帳號：000000 0─0000000） 之開戶基本
      資料影本2 紙、查詢最近交易詳情表1 紙在卷足憑。
   2、被告雖辯稱不知其帳戶資料將被他人利用為掩飾犯罪所得
      之人頭帳戶，以遂行詐欺取財犯罪，牟取不法暴利云云。
      然按刑法上之故意，可分為直接故意與不確定故意（間接
      故意），所謂「不確定故意」，係指行為人對於構成犯罪
      之事實，預見其發生而其發生並不違背其本意者，刑法第
      13條第2 項定有明文；復以幫助犯成立之要件，除須有幫
      助行為外，須行為人有幫助之故意，而其故意內涵，除須
      行為人對其所實施幫助行為有違法性之認識或有認識之可
      能外，尚須對於正犯所實施犯罪行為有具體之認識或有認
      識之可能性，亦即從犯對於正犯所實施之全部犯罪構成要
      件該當性之事實應有所認識或有認識之可能性。次查金融
      帳戶為個人之理財工具，而政府開放金融業申請設立後，
      金融機構大量增加，一般民眾皆可以存入最低開戶金額之
      方式自由申請開設金融帳戶，並無任何特殊之限制，因此
      一般人申請存款帳戶極為容易而便利，且得同時在不同金
      融機構申請多數存款帳戶使用，並無使用他人帳戶之必要
      ，此為一般人日常生活所熟知之常識，故除非充作犯罪使
      用，並藉此逃避警方追緝，一般正常使用之存款帳戶，並
      無向他人租用或購買帳戶存摺及提款卡之必要。何況金融
      存款帳戶攸關存戶個人財產權益之保障，有極高專屬性，
      衡諸常理，若非與本人有密切關係，不可能提供個人帳戶
      供他人使用，縱有交付個人帳戶予他人使用之特殊情形，
      亦必會先行瞭解他人使用帳戶之目的始行提供，參以坊間
      報章雜誌及其他新聞媒體，對於以簡訊通知中獎、假中獎
      真詐財、假綁架真詐財或其他類似之不法犯罪集團，經常
      利用大量收購或以他法取得之他人存款帳戶，以隱匿其等
      詐欺取財犯罪之不法行徑，規避執法人員之查緝，並掩飾
      、確保因自己犯罪所得之財物，類此在社會上層出不窮之
      案件，亦多所報導及再三披露，是避免此等專屬性甚高之
      帳戶被不法之徒利用為與財產有關之犯罪工具，亦應為一
      般智識健全之人所應有之認知。被告自承與該收購帳戶者
      並不熟識，係見報紙刊登收購帳戶之廣告即將上開帳戶出
      售，故對該收購帳戶者之相關背景及收購帳戶之原因，一
      無所悉，以被告為成年人之智識、經驗，衡情應對該收購
      帳戶者取得其開立之上開金融機構帳戶，可能供作詐欺取
      財使用，有所預見，是被告於不知悉該收購帳戶者相關背
      景及收購帳戶之目的情形下，竟將其所有之上開金融機構
      帳戶存摺、提款卡及密碼出售交付之，縱無證據證明被告
      明知該詐欺集團之態樣，然就該詐欺集團嗣後將被告出售
      之上開金融機構帳戶供詐欺取財之用，並藉以方便取得贓
      款及掩飾其詐欺取財犯行，顯不違反被告之本意，是被告
      自有幫助該詐欺集團詐欺取財之間接故意。本案事證明確
      ，被告犯行，堪以認定，自應依法論科。
二、論罪科刑之法律適用：
（一）按刑法上之幫助犯，係對於犯罪與正犯有共同之認識，而
      以幫助之意思，對於正犯資以助力，而未參與實施犯罪之
      行為者而言，最高法院75年度臺上字第1509號、84年度臺
      上字第5998號、88年度臺上字第1270號判決可資參照；是
      以，如未參與實施犯罪構成要件之行為，且係出於幫助之
      意思提供助力，即屬幫助犯，而非共同正犯。復按連續幫
      助與幫助連續為不同之犯罪態樣，如基於概括犯意，多次
      幫助他人犯罪，為連續幫助，該幫助者有多次犯罪行為；
      如以一幫助行為，幫助他人連續犯罪，則為幫助連續，就
      幫助犯而言，僅有一次犯罪行為，最高法院87年度臺上字
      第3865號判決要旨參照。
（二）本案被告單純提供金融機構帳戶存摺、金融卡及密碼之行
      為，並不能與向被害人施以詐術之行為等同視之，且亦無
      證據證明被告有何參與詐欺取財犯行之構成要件行為，是
      被告以前揭提供金融機構帳戶存摺、金融卡及密碼之行為
      ，對於該不詳人士遂行詐欺取財犯行資以助力，參照前述
      說明，自應論以幫助犯，而非共同正犯。是核被告所為，
      係犯刑法第30條第1 項、第339 條第1 項之幫助詐欺取財
      罪，被告先後交付帳戶資料之3 次幫助詐欺取財犯行，時
      間緊接，觸犯構成要件相同罪名，顯係基於概括犯意為之
      ，依連續犯規定以詐欺取財之幫助犯一罪論，並加重其刑
      。被告之幫助詐欺犯行，於事實一（一）幫助某真實姓名
      年籍不詳之成年男女、於事實一（二）幫助「吳先生」、
      「刑警」、「劉志奇主任」等人犯罪，彼等間個別有犯意
      聯絡及行為分擔，應論以共同正犯，則被告既然係幫助該
      詐欺集團成員共同詐欺取財，自應論以被告幫助共同詐欺
      取財罪。另被告於事實一（三）提供帳戶幫助該詐欺集團
      連續向丁○○及己○○詐欺取財，自應論以被告幫助連續
      詐欺取財罪，被告幫助他人犯上開共同連續詐欺之罪，爰
      依刑法第30條第2 項之規定，按正犯之刑減輕之，並依刑
      法第71條第1 項之規定，先加後減。至被害人丁○○分別
      匯款26,400元及40,000元、被害人己○○分別匯款2 萬元
      、6 萬元及5 萬元至被告上開帳戶內，已如前述，惟該犯
      罪集團就上開部分所實施之行為，皆係於密切接近之時地
      實施，侵害同1 之法益，故各行為之獨立性極為薄弱，依
      一般社會健全觀念，在時間差距上，皆難以強行分開，在
      刑法評價上，皆應以視為數個舉動之接續施行，合為包括
      之一行為予以評價，自皆屬接續犯，附此敘明。原審以被
      告觸犯幫助詐欺取財罪，並對被告論罪科刑，固非無見，
      然被告另於事實欄一（二）、（三）所載之販賣帳戶事實
      ，與原審所認定之犯罪事實有連續犯之裁判上一罪關係，
      已如上述，原審未及審酌，尚有未合，自應由本院予以撤
      銷改判。審酌被告出售帳戶供他人使用，使詐騙集團得以
      逃避犯罪之查緝，獲取不法暴利，嚴重影響金融秩序，破
      壞社會互信基礎，助長詐騙犯罪歪風，增加查緝犯罪及被
      害人尋求救濟之困難，且犯後推諉卸責，自應科予相當之
      刑事責難；惟念其販賣帳戶所得非鉅，及其犯罪動機、目
      的、使用手段、智識程度為高職等一切情狀，量處如主文
      所示之刑，並諭知易科罰金之折算標準。
據上論斷，應依刑事訴訟法第455 條之1 第3 項、第369 條第1
項前段、第364 條、第299 條第1 項前段，刑法第28條、第56條
、第339 條第1 項、第30條、第41條第1 項前段，罰金罰鍰提高
標準條例第1 條前段、第2 條，判決如主文。
本案經檢察官戊○○到庭執行職務。
中    華    民    國    95    年    6     月    22    日
                  刑事第九庭審判長法  官  張世賢
                                  法  官  王啟明
                                  法  官  謝梨敏
以上正本證明與原本無異。
不得上訴。
                                  書記官  林志衡
中    華    民    國    95    年    6     月    22    日
附錄本案論罪科刑法條全文：
刑法第339條
意圖為自己或第三人不法之所有，以詐術使人將本人或第三人之
物交付者，處5 年以下有期徒刑、拘役或科或併科1 千元以下罰
金。
以前項方法得財產上不法之利益或使第三人得之者，亦同。
前二項之未遂犯罰之。


司法院資訊處製作；財團法人民間司法改革基金會備份。
